【裁判字號】    90,上易,170
【裁判日期】    891212
【裁判案由】    違反電子遊戲場業管理條例等
【裁判全文】
臺灣高等法院臺中分院刑事判決                      九十年度上易字第一七號
    上  訴  人
    即  被  告  乙○○
    選任辯護人  施瑞章
右上訴人因違反電子遊戲場業管理條例等案件，不服臺灣臺中地方法院八十九年度易
字第二五六一號中華民國八十九年十二月十二日第一審判決（聲請簡易判決處刑案號
：臺灣臺中地方法院檢察署八十九年度偵字第九四四０、九四四一、九七七一、九八
０七、九九四一、九九四三、一０一０七號，經第一審法院改以通常程序審理判決）
，提起上訴，本院判決如左：
      主  文
原判決撤銷。
乙○○連續違反女工不得於午後十時至翌晨六時之時間內工作之規定，處拘役肆拾日
，如易科罰金，以參佰元折算壹日。
      事  實
一、乙○○於民國八十九年一月間與台中市○○路○段七十二號一樓佳友電子遊藝場
    之原負責人陳昱昇簽訂讓渡契約書，承受該遊藝場之店內設備及電子遊戲機後，
    即自八十九年二月初起，在店內擺設二十九台電子遊戲機供不特定人把玩，乙○
    ○為經營該電子遊戲場業，明知除經取得公會或勞工同意，並實施晝夜三班制，
    安全衛生設備完善及備有女工宿舍或有交通工具接送，且具有法定原因，經主管
    機關核准者外，不得使女工於午後十時至翌晨六時之時間內工作，竟於無符合前
    開規定，且非因情勢緊急，不及報經主管機關核准之情形下，基於概括之犯意，
    均以月薪新台幣（下同）二萬五千元之代價，自八十九年四、五月間起僱用黃佳
    祺（起訴書誤載為黃嘉棋），自八十九年四月十五日起僱用張貞宜，自八十九年
    五月二十九日起僱用郭鈺婷等三名女性員工，於夜間十時至十二時在店內擔任開
    分員之工作。嗣於八十九年六月四日晚上十時二十分許，經警持搜索票前往上址
    搜索，當場查獲。
二、案經台中市警察局第五分局報請臺灣臺中地方法院檢察署檢察官偵查後聲請簡易
    判決處刑，經原審法院台中簡易庭認為不宜以簡易判決處刑，移由普通庭改依通
    常程序審理。
      理  由
一、訊據被告乙○○矢口否認有右開犯行，辯稱其有經員工之同意實施三班制，因員
    工都住家中，故未安排宿舍，惟被告每天有僱用司機接送女性員工，台中市政府
    消防局每年亦有來檢查，被告並未違法僱用女工等語。惟查，右開事實業據被告
    在偵查、原審審理中坦承在卷，被告確有於前開時間僱用女工黃佳祺、張貞宜、
    郭鈺婷等人，亦經其三人在警訊證稱明確，並據被告僱用之男性員工陳吉村、陳
    柏瑾在警訊供稱在卷，且有查獲之電子遊戲機台二十九台之責付保管書、現場圖
    附卷可稽，再被告經營之上開電子遊藝場並無完善安全衛生設施一節，有行政院
    勞工委員會中區勞動檢查所八十九年十一月十七日台八十九勞中檢綜字第五０一
    五一一九號函附卷可稽，本件事證明確。按勞動基準法為保護女性員工之安全，
    而於該法第四十九條第一項、第二項明定：「女工不得於午後十時至翌晨六時之
    時間內工作，但經取得工會或勞工同意，並實施晝夜三班制，安全衛生設施完善
    及備有女工宿舍，或有交通工具接送，且有左列情形之一，經主管機關核准者，
    不在此限：一、因不能控制及預見之非循環性緊急事故，干擾該事業之正常時間
    者。二、生產原料或材料易於敗壞，為免於損失必須於夜間工作者。三、擔任管
    理技術之主管職務者。四、遇有國家緊急事故或為國家經濟重大利益所需要，徵
    得有關勞雇團體之同意，並經中央主管機關核准者。五、運輸、倉儲及通信業經
    中央主管機關核定者。六、衛生福利及公用事業，不需從事體力勞動者。前項但
    書於妊娠或哺乳期間之女工不適用之。」，依該法條規定，除有但書規定之情形
    外，於午後十時至翌晨六時之間不得僱用女工工作甚明。被告雖於本院提出前開
    張貞宜、陳吉村、黃佳祺、郭鈺婷等人出具之證明書四紙，證明前開女性員工於
    受僱任職時即同意依「佳友電子遊藝場」之營業時間於夜間十時以後至翌晨六時
    前工作，惟查，該證明書均係九十年二月十四日由該四名員工出具，顯為臨訟徵
    得該四人之同意而書具，況除取得員工同意外，尚須符合前開法條規定之其他要
    件始得僱用女工，被告於並未具足該法條之其他要件之情形下，僅取得員工之同
    意書自難謂為合法，是難僅以上開證明書證明被告係合法僱用女工，另被告雖提
    出台中市政府工務局之建築物防火避難設施與設備安全檢查申報結果通知書證明
    其經安全檢查通過，惟該遊藝並未經上開中區勞動檢查所檢查通過一節，已如上
    述，是被告提出之前開通知書尚不足以證明該遊藝場業已符合勞動基準法之規定
    。綜上所述，本件事證明確，被告事後翻異前供，顯屬卸責之詞，委無可採，被
    告犯行至堪認定。
二、被告乙○○違反勞動基準法第四十九條第一項前段之規定於午後十時至翌晨六時
    間僱用女工工作，核其所為，係犯同法第七十七條之罪。被告乙○○先後僱用三
    名女性員工於夜間工作之多次違反勞動基準法犯行，時間緊接，所犯構成要件相
    同，顯係基於概括犯意反覆為之，為連續犯，以一罪論，並依刑法第五十六條規
    定加重其刑。被告受讓前開遊藝場後，雖未依電子遊藝場管理條例規定辦理變更
    登記，依該條例規定係應處以行政罰鍰（詳後述），原審遽就該部分予以論罪並
    與前開違法僱用女工罪行部分論以牽連犯，並從一重依違反電子遊藝場業管理條
    例二十二條之罪處斷，自有未洽，上訴人上訴意旨指摘原判決不當，為有理由，
    應由本院予以撤銷改判。爰審酌被告僱用女性員工之期間、人數，及其犯後態度
    等一切情狀，量處如主文所示之刑，並諭知易科罰金之折算標準。
三、（一）、公訴意旨另略以：被告乙○○於民國八十九年一月間與台中市○○路○
    段七十二號一樓佳友電子遊藝場之原負責人陳昱昇簽訂讓渡契約書，承受該遊藝
    場之店內設備及電子遊戲機後，然乙○○竟未依電子遊戲場業管理條例第十一條
    之規定先辦理電子遊戲場業之營利事業登記，即自八十九年二月初起，在店內擺
    設二十九台電子遊戲機供不特定人把玩，違規經營電子遊戲場業，因認被告涉犯
    電子遊戲場業管理條例第二十二條罪嫌等語。訊據被告則以其係受讓而經營該遊
    藝場，有營利事業登記，只是未辦理負責人變更登記，其並無違反電子遊藝場業
    管理條例之犯行等語。（二）、按現行之電子遊戲場業管理條例係八十九年二月
    三日公布施行，於該條例施行前已領有營利事業登記證之電子遊戲場業，應自該
    條例施行之日起六個月內辦理：１、依第六條第一項規定，申請辦理機具評鑑分
    類及核發機具類別標示證。２、依第十一條第一項規定，申請營業級別證。３、
    依第十三條規定，投保公共意外責任險。電子遊戲場未依前項規定辦理者，依第
    二十三條第一項、第二十六條或第二十九條規定處罰之，該條例第三十八條定有
    明文，前開處罰均屬行政罰範疇，再違反第十一條第二項營業場所管理人有變更
    者，應自事實發生之次日起十五日內辦理變更登記規定，依同條例第二十四條規
    定係處負責人新台幣五萬元以上二十五萬元以下罰鍰，亦屬行政罰範疇，被告如
    有違反上開規定，自應依該條處罰。經查，前開電子遊戲場係於八十七年二月十
    九日為營利事業登記一節，有台中市政府編號00000000－00號營利事
    業登記證影本一份附卷可稽，被告於八十九年二月三日始受讓該電子遊戲場，亦
    有讓渡契約書影本一份在卷為證，被告係於前開條例施行前受讓上開已領得營利
    事業登記證之電子遊戲場甚明，至被告於受讓該電子戲場後，未依規定為變更登
    記，或未依規定為登記，均屬行政罰之範疇，無依該條例論罪科刑之理，原審就
    此部分為遽予論罪科刑，並諭知沒收電子遊戲機台二十九台，自有未洽，上訴人
    上訴意旨指摘此部分判決不當，為有理由，應予撤銷改判，再因公訴人認此部分
    與前開論罪科刑部分有牽連犯之裁判上一罪關係，爰不另為無罪之諭知，併予
    明。
據上論結，應依刑事訴訟法第三百六十九條第一項前段、第三百六十四條、第二百九
十九條第一項前段、勞動基準法第七十七條、刑法第十一條前段、第五十六條、第四
十一條、罰金罰鍰提高標準條例第二條，判決如主文。
本案經檢察官甲○○到庭執行職務。
中      華      民      國    九十      年      四      月     十       日
                              臺灣高等法院臺中分院刑事第八庭
                              審判長法  官  羅  得  村
                                          法  官  劉  榮  服
                                          法  官  陳  賢  慧
右正本證明與原本無異。
不得上訴。
                                          書記官  廖  次  芬
中      華      民      國    九十    年      四     月    十一      日
                                                                     Ａ


司法院資訊處製作；財團法人民間司法改革基金會備份。
